臺灣高等法院刑事判決
109年度上易字第1067號
上  訴  人  臺灣新北地方檢察署檢察官
被      告  彭祖豪

上列上訴人因被告妨害公務等案件，不服臺灣新北地方法院108
年度易字第975號，中華民國109年4月28日第一審判決（起訴案
號：臺灣新北地方檢察署108年度偵字第8353號），提起上訴，
本院判決如下：
    主  文
上訴駁回。               
    理  由
一、經本院審理結果，認第一審判決對被告彭祖豪為無罪之諭知
    ，核無不當，應予維持，並引用第一審判決書記載之證據及
    理由（如附件）。
二、檢察官上訴意旨以：被告就本案前後供述不一，難認其辯解
    可採；原審勘驗結果認無聽聞被告辱罵「操你媽」應係播放
    設備之問題，證人即告訴人何彥德與被告素昧平生，並無誣
    指被告之可能，所述應可採信。原判決認事用法有違誤，爰
    依法提起上訴，請撤銷原判決云云。
三、本院查：
　㈠原審業已就公訴人所提出被告之供述、何彥德證述及現場錄
    影光碟、對話譯文等證據，詳予調查後，說明：被告與何彥
    德因執行取締事件，雖有沿途行駛路線相同之情，惟由勘驗
    何彥德所提出密錄器檔案之結果，僅能看出被告對何彥德取
    締違規之事有所不滿，並於其後行駛過程中曾對何彥德說話
    ，然因密錄器所收錄引擎聲音及風聲過大無從辨識被告所說
    之完整內容，不能排除何彥德有誤聽之可能，被告是否有對
    何彥德辱罵「操你媽」之語，並非無疑，尚難僅憑何彥德證
    述逕為對被告不利之認定。從而，公訴人所提上開證據，未
    達通常一般人均不致有所懷疑，而得以確信其為真實之程度
    ，無從形成被告有罪之確信，乃對被告為無罪之諭知等語。
    故原判決已詳予論述對被告為無罪諭知之理由，核無不當。
　㈡本院依何彥德於本院準備程序中所確認之光碟檔案、指訴被
    告辱罵之畫面時間，以其所陳之播放軟體、方式即以WINDOW
     PLAYER、0.5倍速度播放而再次勘驗，勘驗結果為：檔案時
    間00：02：57-00：02：59，何彥德騎乘機車從被告所駕駛
    自小客車左側經過，可聽到被告說：「叫你去抓違規…」之
    語，何彥德繼續往前行駛，檔案時間00：03：01結束等情，
    有本院民國109年6月18日勘驗筆錄可稽（見本院卷第60至61
    頁），檢察官、何彥德及被告對於上開勘驗結果亦均無意見
    （見本院卷第61頁）。是可認被告否認有辱罵何彥德「操你
    媽」之語，應可採信，綜觀何彥德取締被告違規行為之始末
    ，何彥德應係與被告分別騎乘警用機車、駕駛車輛於馬路上
    ，因人車往來之吵雜聲音與車輛之引擎聲音，在被告前已以
    言詞及鳴按喇叭對何彥德表達不滿之情形下，誤聽被告言語
    之內容。從而，尚難以何彥德於偵查中所為指訴而為認定被
    告犯罪之唯一證據。檢察官提起上訴，仍執前詞指摘原判決
    不當，就原審依職權為證據取捨及心證形成之事項，反覆爭
    執，復未提出其他積極事證證明被告確有當場侮辱公務員、
    公然侮辱等情形，供本院調查審酌，其上訴為無理由，應予
    駁回。
據上論斷，應依刑事訴訟法第373條、第368條，判決如主文。
本案經臺灣新北地方檢察署檢察官張建偉提起公訴，同署檢察官
吳姿函提起上訴，臺灣高等檢察署檢察官陳錫柱到庭執行職務。
中　　華　　民　　國　　109 　年　　7 　　月　　7 　　日
                  刑事第十四庭  審判長法　官  黃斯偉
                                      法　官  紀凱峰
                                      法　官  黎惠萍
以上正本證明與原本無異。
不得上訴。
                                      書記官  賴尚君
中　　華　　民　　國　　109 　年　　7 　　月　　7 　　日
附件：
臺灣新北地方法院刑事判決
                                      108年度易字第975號
公　訴　人　臺灣新北地方檢察署檢察官
被　　　告　彭祖豪　
選任辯護人　李淑寶律師
上列被告因妨害公務等案件，經檢察官提起公訴（108 年度偵字
第8353號），本院判決如下：
    主　文
彭祖豪無罪。
    理  由
一、公訴意旨略以：被告彭祖豪於民國107 年12月6 日12時39分
    許，在新北市○○區○○○路000 號前，明知當時於該處執行汽
    車違規取締勤務之告訴人即員警何彥德，係依法執行職務之
    公務員，竟基於侮辱公務員及公然侮辱之犯意，在上開多數
    人得以共見共聞之場所，向告訴人辱稱：「操你媽」等語，
    而侮辱依法執行職務之告訴人，並足以貶損告訴人在社會上
    之評價。因認被告涉犯刑法第140 條第1 項前段之當場侮辱
    公務員罪嫌及同法第309 條第1 項之公然侮辱罪嫌等語。
二、按檢察官就被告犯罪事實，應負舉證責任，並指出證明之方
    法；又犯罪事實應依證據認定之，無證據不得認定犯罪事實
    ；不能證明被告犯罪者，應諭知無罪之判決，刑事訴訟法第
    161 條第1 項、第154 條第2 項、第301 條第1 項分別定有
    明文。申言之，犯罪事實之認定應憑證據，如未能發現相當
    證據，或證據不足以證明，自不能以推測或擬制之方法，作
    為裁判基礎；且認定犯罪事實所憑之證據，雖不以直接證據
    為限，間接證據亦包括在內，然而無論直接證據或間接證據
    ，其為訴訟上之證明，須於通常一般之人均不致有所懷疑，
    而得確信其為真實之程度者，始得據為有罪之認定，倘其證
    明尚未達到此一程度，而有合理之懷疑存在而無從使事實審
    法院得有罪之確信時，即應由法院為諭知被告無罪之判決，
    最高法院40年台上字第86號、76年台上字第4986號判例意旨
    可資參照。又告訴人之告訴，係以使被告受刑事追訴為目的
    ，是其陳述是否與事實相符，仍應調查其他證據以資審認；
    換言之，被害人與一般證人不同，其與被告處於相反之立場
    ，其陳述之目的，在使被告受刑事訴追處罰，內容未必完全
    真實，證明力自較一般證人之陳述薄弱。故被害人縱立於證
    人地位而為指證及陳述，且其指證、陳述無瑕疵可指，仍不
    得作為有罪判決之唯一證據，應調查其他證據以察其是否與
    事實相符，亦即仍須有補強證據以擔保其指證、陳述之真實
    性，始得採為斷罪之依據（最高法院52年台上字第1300號判
    例、94年度台上字第3326號判決參照）。
三、公訴意旨認被告涉犯上開當場侮辱公務員、公然侮辱罪嫌，
    無非係以：被告於偵查中之供述、告訴人於偵查中之證述、
    現場錄影光碟及對話譯文為其主要論據。
四、訊據被告固坦承於107 年12月6 日12時39分許，在新北市新
    莊區新泰路遭告訴人取締違規，隨後即駕駛自小客車直行新
    泰路再右轉公園路等情，惟堅持否認有何當場侮辱公務員及
    公然侮辱之犯行，辯稱：我沒有罵告訴人，我當天是汽車停
    在路邊，告訴人剛好在我旁邊就要開我單，我就跟他講旁邊
    有一台貨車停在那裡，你為什麼不叫他開走，告訴人才會跟
    我說他兩台都會處理，後來綠燈我就走了，我到公園路右轉
    ，看到告訴人一直跟著我，所以我就靠邊停，跟他說幹嘛一
    直跟著我這些話，後來告訴人就走掉了，我沒有罵告訴人「
    操你媽」這句話，告訴人應該是聽錯了等語。
五、經查：
  ㈠被告於107 年12月6 日12時36分許，駕駛車牌號碼000-0000
    號自小客車臨時停靠於新北市新莊區新泰路段，告訴人於該
    路段執行取締，被告與告訴人簡短交談後即駕駛上開車輛駛
    離現場，並直行新泰路再右轉公園路，告訴人亦騎乘機車與
    被告行駛同樣相同路線之事實，業據被告於本院審理中坦承
    不諱（見本院卷第55頁、第112 至113 頁），核與證人即告
    訴人於偵查中之證述相符（見偵卷第35頁），是此部分事實
    ，首堪認定。
  ㈡證人即告訴人於偵查中固證稱：當時我在派出所接到有車輛
    違停，我到場後示意該車輛離去，被告便搖下車窗對我咆哮
    ，質問我為何只叫他離去，不叫旁邊違停的車輛離去，我跟
    他說我都有用密錄器拍下，會回派出所檢視後告發，我便離
    去處理其他違停車輛，被告便駕駛車輛對我按喇叭及逼車，
    行經新莊區公園路122 號前，在車內向窗外對我辱罵操你媽
    等語（見偵卷第35頁），並以其配戴之密錄器檔案對話譯文
    為佐，然經本院勘驗告訴人所提出之密錄器檔案光碟，勘驗
    結果略以：「
    ⒈（檔案時間00：00：03至00：00：16）員警：【我兩台車
      都會開單。】彭祖豪：【你開我什麼單阿？我車子沒有停
      下來。】員警：【我有開著，你剛剛就有違停了。】彭祖
      豪：【車子拍照沒有關係阿，你開阿，車子沒有停下來阿
      。】
    ⒉（檔案時間00：00：16至00：02：07）員警騎乘警用機車
      往前直行，彭祖豪駕駛車牌號碼為000-0000之黑色自小客
      車，亦往新泰路直行。彭祖豪駕車往新北市新莊區公園路
      方向右轉，員警騎乘機車亦往公園路方向右轉。
    ⒊（檔案時間00：02：07至00：02：25）員警騎乘機車駕駛
      於彭祖豪所駕駛之自小客車後方，彭祖豪將自小客車向右
      邊慢慢停靠後，員警騎乘機車經過彭祖豪所駕駛之車輛時
      ，可聽到彭祖豪有說話之聲音，惟因警用機車之引擎聲較
      大，無法清楚辨識彭祖豪所說的話語內容。
    ⒋（檔案時間00：02：25至00：02：41）員警騎乘機車繼續
      向往前駛，隨後後方傳來連續數聲喇叭聲，員警即將機車
      靠右停在路邊，彭祖豪駕駛自小客車從員警的左側開過去
      ，並向員警說：【那邊那麼多違規，你為什麼不去舉發？
      】
    ⒌（檔案時間00：02：42至00：03：00）彭祖豪駕駛自小客
      車往前行駛，員警騎乘機車跟隨在後，彭祖豪駕駛自小客
      車顯示右轉方向燈，於右側路邊停靠，員警騎乘機車從彭
      祖豪所駕駛自小客車左側經過，可聽到彭祖豪說：【？（
      模糊不清）你去抓違規…】，員警繼續往前行駛。⒍（檔案
      時間00：03：00）檔案結束。」由上開勘驗結果，可看出
      被告於遭告訴人取締違規時，當場曾對告訴人表示不滿，
      嗣後駕駛車輛沿新泰路右轉公園路後，告訴人亦騎乘警用
      機車沿相同路線行駛，而被告於告訴人行駛經過其駕駛之
      上開車輛左側時，確實有對告訴人說話，惟因該密錄器所
      收錄之警用機車引擎聲及風聲過大，無從辨認被告當時對
      告訴人所說之完整內容為何，僅可聽出係有關於「違規」
      之字眼，並不能排除告訴人在騎乘機車之過程中誤聽被告
      所表達之字句之可能性，是被告是否有對告訴人辱罵上開
      「操你媽」等語，並非無疑，實難僅憑告訴人之指訴逕為
      對被告不利之認定。
六、綜上所述，本案被告是否有於上開時、地對告訴人辱罵上開
    言語乙節既有疑問，依檢察官所提出之各項證據，尚無法達
    於通常一般之人均不致有所懷疑，而得確信其為真實之程度
    ，亦即尚有合理之懷疑存在，而不足認定被告涉有公訴意旨
    所載之犯行，即屬不能證明被告犯罪，揆諸前開說明，自應
    為被告無罪之諭知。
據上論斷，應依刑事訴訟法第301 條第1 項前段，判決如主文。
本案經檢察官張建偉提起公訴，檢察官吳姿函到庭執行職務。
中　　華　　民　　國　 109　　年　　4 　　月　　28　　日
                  刑事第十八庭  法　官　劉明潔 
以上正本證明與原本無異。
如不服本判決應於收受判決後20日內向本院提出上訴書狀，並應
敘述具體理由；其未敘述上訴理由者，應於上訴期間屆滿後20日
內向本院補提理由書（均須按他造當事人之人數附繕本）「切勿
逕送上級法院」。
                                書記官　林慈恩
中　　華　　民　　國　109 　　年　　4 　　月　　28　　日